【裁判字號】    94,易,1621
【裁判日期】    950309
【裁判案由】    傷害
【裁判全文】
臺灣板橋地方法院刑事判決              94年度易字第1621號
公  訴  人  臺灣板橋地方法院檢察署檢察官
被   ? 告  甲○○
上列被告因傷害案件，經檢察官提起公訴（94年度偵字第18284
號），本院判決如下：
    主  文
甲○○傷害人之身體，處有期徒刑肆月，如易科罰金，以佰元
折算壹日。
??事  實
一、甲○○於民國94年3 月29日上午11時30分許，在其所任職位
    於臺北縣三重市○○○路560 巷100 弄20號之冠景工業有限
    公司工廠內，因細故與同事乙○○發生口角，竟基於傷害犯
    意，徒手掌摑乙○○臉部，且隨手抄起置於工廠內之鐵鎚朝
    乙○○之左手臂揮打，並以掐住乙○○頸項之方式將其強行
    壓制於地，致乙○○受有左肱骨外髁骨折及4 公分乘以2 公
    分之瘀傷等傷害。
二、案經乙○○訴由臺北縣政府警察局三重分局報告臺灣板橋地
    方法院檢察署檢察官偵查起訴。
    理  由
壹、證據能力部分：
    按「被告以外之人於審判外之言詞或書面陳述，除法律有規
    定者外，不得作為證據」，刑事訴訟法第159 條第1 項定有
    明文，此即學理上所稱「傳聞證據排除法則」。依上開法律
    規定，傳聞證據原則上固無證據能力，但如法律別有規定者
    ，即例外認有證據能力。又被告以外之人於審判外之陳述，
    雖不符同法第159 條之1 至第159 條之4 之規定，但經當事
    人於審判程序同意作為證據，法院審酌該言詞陳述或書面陳
    述作成時之情況，認為適當者，亦得為證據，此據同法第15
    9 條之5 第1 項規定甚明。鑒於採用傳聞證據排除法則之重
    要理由之一，係因傳聞證據未經當事人之反詰問予以覈實，
    倘當事人願放棄對原供述人之反對詰問時，原則上即可承認
    該傳聞證據之證據能力，而揆諸我國刑事訴訟法第159 條之
    5 之立法理由，除參照前述傳聞證據排除法則之基本法理外
    ，亦參考日本刑事訴訟法第326 條之立法例，查日本刑事審
    判實務之運作，有關檢察官及被告均同意作為證據之傳聞書
    面材料或陳述，可直接援引該國刑事訴訟法第326 條作為傳
    聞例外之法律依據，僅在檢察官與被告不同意之情況下，乃
    須根據其他傳聞例外規定俾以斟酌該等書面材料或陳述是否
    具有證據能力，在當事人間無爭執之案件中，傳聞證據基本
    上均可依據前引規定提出於法院使用。職是之故，我國刑事
    訴訟法第159 條之5 之適用應可作同上之解釋。經查，本件
    告訴人乙○○於警詢時之指述與偵查中之證述及卷附臺北縣
    立醫院於94年3 月29日出具之北縣醫診字第952700號之驗傷
    診斷書1 紙，固均屬被告甲○○以外之人於審判外之陳述，
    皆為傳聞證據，惟被告及公訴檢察官就前揭審判外陳述之證
    據能力，先後於本院準備程序及審判期日中均表示同意上開
    證據資料有證據能力，本院審酌上開證據資料製作時之情況
    ，尚查無違法不當及證明力明顯過低之瑕疵，亦認為以之作
    為證據應屬適當，故揆諸前開法律規定與說明，爰逕依刑事
    訴訟法第159 條之5 第1 項規定，認前揭證據資料均例外有
    證據能力。
貳、實體部分：
  一、訊據被告甲○○固坦承其於前揭時、地，因細故而與告訴
      人乙○○發生口角爭執，並掌摑告訴人一巴掌之事實，惟
      矢口否認有何傷害之犯行，辯稱：我出手打告訴人一巴掌
      ，係因告訴人不服我的職務指揮且出言辱罵，但我僅打她
      一巴掌而已，並未持鐵鎚打她，實際上反而是她持鐵鎚要
      打我，我為了搶下鐵鎚而與她發生拉扯，而因工廠有很多
      機器設備及鐵板，她可能因此跌倒受傷，我自己亦有受傷
      云云。經查，被告於前揭時、地傷害告訴人之事實，業據
      告訴人於警詢、偵查中指述歷歷及於本院審理時證述明確
      ，經核告訴人所陳，固就被告究係先將其壓制在地上，抑
      或先拿鐵鎚對其揮打等節，前後所述有所不一，然衡以本
      件案發距今已接近1 年，隨時間之經過，告訴人之記憶難
      免模糊或淡忘，且本件傷害之發生應係突如其來，加以告
      訴人受限於其個人之觀察、陳述能力，其所陳當非必然精
      準，則其對於本件全盤過程之描述，亦難免會有若干出入
      之情形，此乃人情之常，自難遽認其所言即非可採；復衡
      以告訴人既就被告於何時地、持何種兇器及如何對其傷害
      之相關重要事項，均能具體陳述，且其前後所陳尚屬相符
      ，並無明顯矛盾或不合常情之處，則其所言即難認屬無稽
      。又告訴人受有前揭傷害之事實，復有臺北縣立醫院於94
      年3 月29日出具之北縣醫診字第952700號之驗傷診斷書1
      紙在卷可稽（參見偵查卷第15頁），觀諸該驗傷診斷書所
      載，告訴人係於94年3 月29日前往該醫院就醫診斷驗傷，
      而告訴人與被告發生爭執之時間則係在同一日，可知告訴
      人驗傷之時間與上開發生爭執之時間相當接近，復無證據
      證明告訴人於發生爭執之後隨即另受有傷害（無論係自己
      傷害自己或遭被告以外之人傷害），則被告既與告訴人發
      生爭執，被告復坦承與告訴人確有發生肢體衝突（拉扯及
      掌摑告訴人一巴掌）之行為，衡諸一般社會通常經驗，被
      告確有傷害告訴人之強烈動機，告訴人所受傷勢當應係被
      告所造成甚明。再者，徵諸告訴人所受傷勢為「左肱骨外
      髁骨折及4 公分乘以2 公分之瘀傷」等傷勢，核與告訴人
      指述遭被告傷害（即被告以鐵鎚揮打左手臂等情）可能所
      受之傷勢大致相符，益徵被告應有傷害告訴人之行為無疑
      。至被告固辯稱：其僅打告訴人一巴掌，而因工廠內機器
      設備及鐵板甚多，告訴人會受傷可能是在拉扯中跌倒所致
      云云。惟查，審以告訴人所受傷勢係左肱骨外髁「骨折」
      ，顯然係遭受外力極直接、強烈之攻擊或猛烈之撞擊所致
      ，告訴人若僅係跌倒碰觸機器設備或鐵板，是否會造成骨
      折之如此嚴重傷勢，實令人置疑，復參以上述說明，更見
      被告所辯應非屬實，其所辯無非係避重就輕、事後卸責之
      詞，自無足取。綜上所述，足認被告確有傷害告訴人之行
      為無訛，被告所辯復無足取，是本件事證已臻明確，其犯
      行應堪認定。
  二、核被告所為，係犯刑法第277 條第1 項之普通傷害罪。本
      院審酌人際間之相處，應彼此相互尊重，縱有紛爭，亦應
      循和平理性之途徑，以合法之方式解決，當不可動輒拳腳
      相向，詎被告竟僅因細故，即以持鐵鎚揮打告訴人左手臂
      等方式，傷害告訴人，致告訴人受有前揭骨折等非輕之傷
      勢，其犯罪之手法自屬殘苛，惡行可議，復於犯後猶飾詞
      圖卸其責，且迄今仍未與告訴人達成和解或對之有所賠償
      ，其所為當應受有相當程度之刑事非難；惟另考量被告並
      無任何前科紀錄，此有臺灣高等法院被告前案紀錄表1 份
      在卷可按，足見其素行尚非不良，且其因細故與告訴人產
      生口角進而傷害，容係因一時失慮致罹刑章等一切情狀，
      酌情量處如主文所示之刑，並諭知易科罰金之折算標準，
      以資懲儆。
據上論斷，應依刑事訴訟法第299 條第1 項前段，刑法第277 條
第1 項、第41條第1 項前段，罰金罰鍰提高標準條例第1 條前段
、第2 條，判決如主文。
本案經檢察官黃仙宜到庭執行職務。
中    華    民    國    95    年    3     月    9     日
                  刑事第十三庭  審判長法  官  戴嘉清
                                      法  官  林晏鵬
                                      法  官  陳信旗
以上判決正本證明與原本無異。
如不服本判決，應於送達後10日內向本院提出上訴狀。
                                      書記官  陳昭綾
中    華    民    國    95    年    9     月    13    日
附錄本判決論罪科刑之法條：
刑法第277 條第1 項
    傷害人之身體或健康者，處3 年以下有期徒刑、拘役或1 千
    元以下罰金。


司法院資訊處製作；財團法人民間司法改革基金會備份。
